【裁判字號】    98,易,847
【裁判日期】    990114
【裁判案由】    詐欺
【裁判全文】
臺灣屏東地方法院刑事判決               98年度易字第847號
公  訴  人  臺灣屏東地方法院檢察署檢察官
被      告  乙○○
上列被告因詐欺案件，經檢察官提起公訴（98年度偵字第4486號
、4833號），被告於準備程序期日就被訴事實為有罪之陳述，本
院合議庭裁定由受命法官獨任進行簡式審判程序，判決如下：
    主  文
乙○○幫助意圖為自己不法之所有，以詐術使人將本人之物交付
，處拘役拾日，如易科罰金，以新臺幣壹仟元折算壹日。
    事  實
一、乙○○與丁○○( 已先行審結) 明知將金融機構帳戶、提款
    卡暨密碼，交予他人使用，可能因此供詐欺集團成員利用，
    以詐術使他人將款項匯入後，再予提領運用，並可能因此幫
    助他人從事詐欺犯罪，仍基於幫助他人犯罪之故意，由丁○○於97年12月間某日，向乙○○取得第一商業銀行萬巒分行
    帳戶( 帳號：00000000000)金融卡暨密碼後，並將前開帳戶
    、金融卡暨密碼交付與年籍不詳之詐欺集團成員，並取得新
    台幣（以下同）2000元之對價，丁○○並將其中之1300元交
    付乙○○。嗣該詐欺集團成員取得前開帳戶、金融卡暨密碼
    等物後，即意圖為自己不法之所有，分別於：
(一)、97年12月23日晚上10時10分許，偽稱係東森購物台人員，撥
    打丙○○電話，訛稱丙○○在東森購物交易有誤，導致持續
    扣款，要至提款機操作，終止扣款，丙○○因此陷於錯誤，
    將2623元匯入乙○○前開帳戶。嗣經丙○○發覺有異，報警
    處理，始悉上情。
(二)、97年12月23日晚上10時47分許，撥打甲○○電話，偽稱網路
    購物付款有問題，請甲○○至提款機查證，甲○○因此陷於
    錯誤，分別於同(23)日22時47分、54分別將5149元、6083元
    匯乙○○前開帳戶內。嗣經甲○○發覺有異，報警處理，始
    悉上情。
二、案經屏東縣政府警察局內埔分局報告暨桃園縣政府警察局蘆
    竹分局報告臺灣桃園地方法院檢察署呈請臺灣高等法院檢察
    署移轉臺灣屏東地方法院檢察署檢察官偵查起訴。
    理  由
一、按除被告乙○○所犯為死刑、無期徒刑、最輕本刑為3 年以
    上有期徒刑之罪或高等法院管轄第一審案件者外，於法院行
    準備程序進行中，被告先就被訴事實為有罪之陳述時，審判
    長得告知被告簡式審判程序之旨，並聽取當事人、代理人、
    辯護人及輔佐人之意見後，裁定進行簡式審判程序，刑事訴
    訟法第273 條之1 第1 項定有明文，本件被告乙○○所為係
    犯死刑、無期徒刑、最輕本刑為3 年以上有期徒刑以外之罪
    ，其等於準備程序中就被訴事實為有罪之陳述，經法官告知
    簡式審判程序之旨，並聽取公訴人、被告乙○○之意見後，
    本院合議庭乃裁定由受命法官獨任進行簡式審判程序，合先
    敘明。又簡式審判程序之證據調查，不受刑事訴訟法第159
    條第1 項、第161 條之2 、第161 條之3 、第163 條之1 及
    第164 條至第170 條規定之限制，刑事訴訟法第273 條之2
    亦定有明文，故本件審理依該規定，亦排除嚴格證據調查，
    併予敘明。
二、事實認定部分：上開犯罪事實業據被告乙○○於本院審理中
    坦承不諱，核與同案被告丁○○於檢察官偵訊中及本院審理
    時陳述之情節相符，並經告訴人即被害人丙○○、甲○○於
    警詢中證述明確，復有第一商業銀行萬巒分行98年1 月20
    日一萬巒字第00012 號函附之乙○○於第一商業銀行帳戶開
    戶資料、帳戶往來明細各1 份、郵政自動櫃員機交易明細表
    影本2 紙、高雄銀行自動櫃員機交易明細表影本1 件在卷可
    證。是被告乙○○前揭任意性自白足認與事實相符，而可採
    信。本件事證已臻明確，被告乙○○幫助詐欺犯行均堪認定
    ，自應依法論科。
三、論罪科刑部分：按刑法上之幫助犯，係對於犯罪與正犯有共
    同之認識，而以幫助之意思，對於正犯資以助力，未參與實
    施犯罪之行為者而言（最高法院75年度臺上字第1509號、88
    年度臺上字第1270號判決意旨可資參照）。被告乙○○與上
    開不詳詐騙集團成員間，並無共同實施詐欺犯罪之犯意聯絡
    或行為分擔，僅由丁○○提供被告乙○○所有之上開金融帳
    戶提款卡及密碼卡予上開詐騙集團，予以詐欺犯行之助力，
    其所實施者，尚非屬構成要件之行為，應為幫助犯，是核被
    告乙○○所為，係犯刑法第339 條第1 項之詐欺取財罪之幫
    助犯。被告乙○○幫助他人犯詐欺取財罪，為幫助犯，各依
    刑法第30條第2 項之規定，按正犯之刑減輕之。爰審酌被告
    乙○○貪圖小利將其所有之金融帳戶提供予丁○○交付詐欺
    集團用以詐騙他人財物，助長犯罪集團氣焰，擾亂社會安寧
    ，對治安所生危害非輕，復考量渠等犯罪目的、手段、犯罪
    所生危害，犯罪後坦承犯行態度良好等一切情狀，量處如主
    文所示之刑，並均諭知易科罰金之折算標準，以資懲儆。
據上論斷，應依刑事訴訟法第273 條之1 第1 項、第299 條第1
項前段，刑法第30條第1項、第2項、第339條第1項、第41條第1
項前段，刑法施行法第1條之1，判決如主文。
本案經檢察官劉昀到庭執行職務
中    華    民    國    99    年    1     月    14    日
                  刑事第一庭    法  官  涂裕洪
以上正本證明與原本無異。
如不服本判決應於收受判決後10日內向本院提出上訴書狀，並應
敘述具體理由；其未敘述上訴理由者，應於上訴期間屆滿後20日
內向本院補提理由書（均須按他造當事人之人數附繕本）「切勿
逕送上級法院」。
中    華    民    國    99    年    1     月    14    日
                                書記官  卓春成
附錄論罪科刑法條：
刑法第339 條第1 項
意圖為自己或第三人不法之所有，以詐術使人將本人或第三人之
物交付者，處5 年以下有期徒刑、拘役或科或併科1 千元以下罰
金。

司法院資訊處製作；財團法人民間司法改革基金會備份。
